【裁判字號】    97,台上,2370
【裁判日期】    970605
【裁判案由】    違反毒品危害防制條例
【裁判全文】
最高法院刑事判決            九十七年度台上字第二三七０號
上  訴  人  甲○○
選任辯護人  李勝雄律師
上列上訴人因違反毒品危害防制條例案件，不服台灣高等法院中
華民國九十七年二月二十九日第二審更審判決（九十六年度上重
更(二)字第四二號，起訴案號：台灣台北地方法院檢察署九十二年
度偵字第一０四五五號），提起上訴，本院判決如下：
    主  文
原判決撤銷，發回台灣高等法院。
    理  由
本件原判決認定：上訴人甲○○受姓名年籍不詳綽號「老仔」之
成年男子所託，約定以新台幣（下同）一百萬元，找人代自國外
攜帶海洛因毒品入境我國，並約定花費剩餘之費用（約二十萬元
），為上訴人可獲得之報酬。王曉君（業經原法院上重訴審判處
有期徒刑十年確定）為上訴人太太之表姐，林祥平（業經原法院
上重訴審判處有期徒刑十年確定）則為王曉君男友，王曉君、林
祥平均為私立中國文化大學之學生。上訴人為圖以前揭運輸毒品
方式，謀求不法利益，深知王曉君、林祥平均為涉世未深之學生
，於民國九十二年四月初，與王曉君、林祥平取得聯繫，相約於
台北縣新店市○○路附近某家茶店見面，上訴人探詢王曉君、林
祥平是否願意去柬埔寨幫忙帶東西回台，來回機票及柬埔寨停留
期間各項費用均由上訴人支付，事成後並允諾給付王曉君、林祥
平代價，但王曉君、林祥平當時並未答應，事隔數日，上訴人再
約王曉君、林祥平，至台北市文山區景美漢神百貨附近某餐廳見
面吃飯，於席間極力遊說王曉君、林祥平，王、林二人遂允諾以
每塊四萬元之代價，為其自柬埔寨攜運第一級毒品海洛因回台，
並由上訴人負擔來回機票及在柬埔寨停留期間之各項費用。上訴
人遂與王曉君、林祥平、「老仔」基於共同走私、運輸管制進口
物品第一級毒品海洛因入境台灣之犯意，由上訴人提供三萬元及
美金五百元予王曉君、林祥平，作為購買機票及各項花費，上訴
人並先行前往柬埔寨，王曉君、林祥平則前往上訴人指定之旅行
社購買機票後，於九十二年四月二十日自桃園國際機場搭機前往
柬埔寨金邊市。抵達柬埔寨金邊市後，上訴人即安排王曉君、林
祥平下榻於其所居住之金邊假期飯店二二０號房，上訴人則住於
隔壁之二一九號房，期間上訴人偶爾帶王曉君、林祥平前往金邊
市旅遊。迄同年月二十二日晚間，上訴人攜帶已以透明塑膠袋外
包紙袋包裝，再以膠帶綑紮完妥之海洛因磚十八塊，分別放入「
老仔」所有之鳳凰卷餅乾盒、杏仁餅及燕窩禮盒等盒子內（合計
淨重6642.21公克，包裝重80.1公克，純度84 %，純質淨重5579.
45公克），前往王曉君、林祥平所住之房間會合，三人共同將上
開毒品海洛因磚十塊，放入上開鳳凰卷餅乾盒三盒、杏仁餅一盒
及燕窩禮盒一盒內（合計淨重3688.35公克，包裝重44.28公克，
純度84%，純質淨重3098.21公克），並裝進王曉君隨身行李箱中
，將海洛因磚八塊放入上開鳳凰卷餅乾盒二盒、杏仁餅一盒及燕
窩禮盒一盒內（合計淨重2953.86公克，包裝重35.82公克，純度
84%，純質淨重2481.24公克），並裝進林祥平行李箱中。嗣即由
上訴人負責監督，林祥平、王曉君負責將前揭藏有海洛因毒品之
行李箱自柬埔寨辦理託運，共同攜帶毒品運輸，搭乘翌（二十三
）日自柬埔寨金邊起飛之「總統航空公司」編號ＴＯ８７８號班
機，於二十三日下午六時三十分許飛抵台灣「桃園國際機場」，
私運運輸管制進口之第一級毒品海洛因進入我國國境。惟因法務
部調查局台北市調查處（下稱台北市調查處）事前即已接獲密報
，於同日下午六時三十分許，王曉君、林祥平甫入境時，該處人
員即已在機場航站等候，經得王曉君、林祥平同意，共赴行李轉
盤處拿取託運之行李後，至海關檢查室之檢查檯，由財政部台北
關稅局人員做行李嚴格檢查，當場扣得內裝上開第一級毒品海洛
因之鳳凰卷餅乾盒五盒、杏仁餅二盒、燕窩禮盒二盒；嗣王曉君
、林祥平供出毒品為上訴人所提供，進而得知上情，並循線查獲
甲○○。上訴人因遭查獲，其運輸第一級毒品海洛因，約定事成
後可得之報酬二十萬元遂未獲得等情。因將第一審就上訴人部分
所為之科刑判決撤銷，改判仍依想像競合犯，從一重論處上訴人
共同運輸第一級毒品罪刑（處無期徒刑，褫奪公權終身）；固非
無見。
惟查：（一）刑事訴訟法第一百五十九條第一項規定：被告以外
之人於審判外之言詞或書面陳述，除法律有規定者外，不得作為
證據。而所謂法律有規定者，即包括同法第一百五十九條之一至
第一百五十九條之五所規定傳聞證據具有證據能力之例外情形。
故如欲以被告以外之人於審判外之言詞或書面陳述為證據，必須
具體說明其為何符合傳聞證據例外之情形及其理由，否則即與證
據法則有違，並有判決不備理由之違誤。依原判決理由說明，係
採納證人即原法院上重訴審共同被告王曉君、林祥平分別於台北
市調查處及檢察官偵查中之證述及卷附法務部調查局九十二年五
月二十二日調科壹字第020005907 號、九十二年五月二十二日調
科壹字第020005906 號鑑定通知書各乙份，作為判決之基礎（見
原判決正本第三頁第十九行至第四頁第一行）。惟前揭證據資料
均係被告以外之人於審判外之言詞或書面陳述，俱屬傳聞證據，
原判決未敘明該等證據資料為何符合傳聞證據例外之情形及其理
由，自與證據法則有違，並有判決不備理由之違法。（二）有罪
之判決書，對被告有利之證據不採納者，應說明其理由，為刑事
訴訟法第三百十條第二款所明定。故有罪判決書對於被告有利之
證據，如不加採納，必須說明其不予採納之理由，否則即難謂無
判決不備理由之違誤。證人王曉君於原審結證稱：「（問：是否
認識郭有貴﹖）不認識，但我知道他是甲○○的老闆」、「我知
道甲○○有老闆，但我不知道名字是郭有貴，是高院的時候我才
知道這個名字，只是我知道他一直有一個老闆」、「（問：是否
知道其他的事情﹖有無見過郭有貴﹖）有見過，但沒有印象，在
台灣我們出國前，去中國信託換錢，是跟他老闆的車到銀行，還
有在柬埔寨的賭船上見過郭有貴」、「被告（指上訴人，下同）
帶我跟老闆車，到銀行門口老闆拿錢給被告換錢，被告再拿錢給
我，是三萬塊台幣，美金好像是五百元」（見原審卷第一一二頁
背面、第一一三頁），核與上訴人辯稱：「郭有貴確實是我的老
闆，有跟我去換錢」（見原審卷第四六頁）相符；則王曉君上開
證言，是否屬有利於上訴人之證據﹖原判決未予審酌，又未說明
王曉君上開證述非可採納之理由，顯有理由不備之違法。以上，
或係上訴意旨所指摘，或屬本院得依職權調查之事項，應認原判
決仍有撤銷發回更審之原因。
據上論結，應依刑事訴訟法第三百九十七條、第四百零一條，判
決如主文。
中    華    民    國  九十七  年    六    月    五    日
                      最高法院刑事第八庭
                          審判長法官  林  永  茂
                                法官  吳  昆  仁
                                法官  蘇  振  堂
                                法官  蕭  仰  歸
                                法官  何  菁  莪
      本件正本證明與原本無異
                                      書  記  官
中    華    民    國  九十七  年    六    月   十一   日
                                                      Ｑ


司法院資訊處製作；財團法人民間司法改革基金會備份。
